【裁判字號】    97,交聲,1302
【裁判日期】    980831
【裁判案由】    聲明異議
【裁判全文】
臺灣臺南地方法院交通事件裁定    97年度交聲字第1302號
移送機關    交通部公路總局嘉義區監理所麻豆監理站
異議人即
受處分人    甲○○
                    （現於台灣高雄第二監獄戒治所戒治中）
上列受處分人因違反道路交通管理處罰條例案件，對於交通部公
路總局嘉義區監理所麻豆監理站民國97年12月15日所為之裁決處
分（處分案號：麻監裁罰字第裁75-M00000000號），聲明異議，
本院裁定如下：
    主  文
原處分撤銷。
甲○○不罰。
    理  由
一、原處分意旨略以：異議人即受處分人甲○○（下稱異議人）
    ，所有之車牌號碼5E-8383號自用一般小客車，於民國（下
    同）97年8月1日12時20分許，在台南縣麻豆鎮埤頭里171線
    15.4公里路口處，因汽車駕駛人駕駛汽車肇事致人受傷而逃
    逸，經台南縣警察局麻豆分局員警依違反道路交通管理處罰
    條例第62條第4項之規定，予以製單舉發，嗣經交通部公路
    總局嘉義區監理麻豆監理站（下稱移送機關），以其違規事
    實明確，乃依道路交通管理處罰條例第62條第3項（原裁決
    書漏載第3項）、第4項、第67條第3項（原裁決書漏載第67
    條第3項）及違反道路交通管理事件統一裁罰基準表之規定
    ，裁處異議人罰鍰新台幣（下同）6,000元，並吊銷駕駛執
    照，一年內禁考。
二、本件聲明異議意旨略以：
  (一)異議人於上開時、地駕駛5E-8383號自用一般小客車，行經
    台南縣麻豆鎮埤頭里171線15.4公里路口處，不慎與機車駕
    駛人陳珮瑄附載其母親之車牌號碼VS8-300號重機車發生擦
    撞，致該機車騎士及後座乘客倒地受傷，因而遭警認定為肇
    事逃逸。
  (二)惟異議人事故發生當時確有停車察看並下車詢問傷者，亦通
    知肇事車輛之車主陳月美到場，並請代為打電話通知救護車
    ，異議人因害怕發生不必要之衝突及爭執，於是留下肇事車
    輛以表負責之決心，而逕自離開現場，事後異議人亦多次到
    院探望傷者，善盡賠償之責，且本案現由台南地方法院檢察
    署偵查中，檢察官尚未認定異議人有肇事逃逸，為此聲明異
    議，請求撤銷原處分等語。
三、按「汽車駕駛人駕駛汽車肇事致人受傷或死亡者，應即採取
    救護措施及依規定處置，並通知警察機關處理，不得任意移
    動肇事汽車及現場痕跡證據，違反者處新臺幣三千元以上九
    千元以下罰鍰。」、「前項駕駛人肇事致人受傷而逃逸者，
    吊銷其駕駛執照。」、「汽車駕駛人，曾依本條例其他各條
    規定吊銷駕駛執照者，一年內不得考領駕駛執照。」道路交
    通管理處罰條例第62條第3項前段、第4項、第67條第3項分
    別定有明文。
四、經查：
  (一)異議人於前揭時、地駕駛車輛與第三人陳珮瑄及其乘客邱金
    葉發生碰撞事故，致第三人邱金葉受有右側脛骨及開放性粉
    碎骨折、右腳外踝骨折多處擦傷等傷害，有台南縣警察局97
    年11月7日南縣警交字第M00000000號舉發違反道路交通管理
    事件通知單1份在卷可稽，而異議人對前揭事實並不爭執，
    自足信為真實。
  (二)惟異議人抗辯稱並無肇事逃逸之情事等語。經查，異議人遭
    警舉發觸犯刑法第185條之4，有肇事逃逸犯行一節，業經臺
    灣臺南地方法院察署檢察官於98年4月22日以97年度偵字第
    17644號不起訴處分書認定在案，業經本院依職權調閱前揭
    偵查卷宗得知；且證人陳月美於前揭偵查案件調查時亦到庭
    時證稱：異議人剛出去二、三分鐘，就打電話給伊說他發生
    車禍，叫伊幫他叫救護車，叫完救護車之後，伊就馬上騎車
    子出去看，伊看到異議人在那對受傷的母女旁邊，異議人在
    旁邊看，有說他撞到那對母女，他有打電話給他家人，後來
    救護車就來了等語（見該偵查卷宗第19頁），足認異議人於
    本件交通事故發生後，確實曾請證人陳月美撥叫救護車，並
    非對第三人邱金葉受傷情形不予聞問，而有逃離不見蹤跡之
    行為，因此，自難認異議人有駕駛汽車肇事致人受傷，未採
    取救護措施，旋即逃逸之行為，因此，移送機關遽依道路交
    通管理處罰條例第62條第3項、第4項、第67條第3項等規定
    ，裁處異議人罰鍰6,000元並吊銷駕駛執照，1年內禁考之處
    分，自有未洽。
五、綜上所述，並無證據顯示異議人於前揭時、地與第三人邱金
    葉發生交通事故，致第三人邱金葉受傷後有逃逸之違規行為
    ，移送機關不察，遽對異議人為前開裁處，即難認為允當，
    從而，自應由本院將原處分撤銷，並為主文第2項所示之諭
    知，以資適法。
六、據上論斷，依道路交通管理處罰條例第87條第2項、道路交
    通案件處理辦法第20條前段，裁定如主文。
中    華    民    國    98    年    8     月    31    日
                     交通法庭   法  官   陳淑勤
以上正本證明與原本無異。
如不服本裁定，應於送達後5日內，向本院提出抗告狀。
                                書記官   謝國欽
中    華    民    國    98    年    8     月    31    日


司法院資訊處製作；財團法人民間司法改革基金會備份。
